【裁判字號】    98,交聲,1075
【裁判日期】    980327
【裁判案由】    聲明異議
【裁判全文】
臺灣臺中地方法院交通事件裁定      98年度交聲字第1075號
原處分機關  交通部公路總局臺中區監理所豐原監理站
異  議  人  甲○○
即受處分人
上列受處分人因違反道路交通管理處罰條例案件，對於交通部公
路總局臺中區監理所豐原監理站民國98年3 月19日所為之處分（
原處分：豐監稽違字第裁63－HC0000000 號裁決書），聲明異議
，本院裁定如下：
    主  文
原處分關於罰鍰新臺幣肆萬伍仟元部分撤銷。
甲○○上開撤銷部分不罰。
    理  由
一、異議意旨略以：異議人即受處分人甲○○（下稱受處分人）
    酒醉駕車，業經臺灣臺中地方法院檢察署檢察官為緩起訴處
    分確定，緩起訴處分命令受處分人向中華傳愛社區服務協會
    支付新臺幣（下同）5 萬元，受處分人已履行完畢，惟交通
    部公路總局臺中區監理所豐原監理站仍就同一事件裁處受處
    分人罰鍰4萬5000 元，依據行政罰法第26條一事不二罰之規
    定，其所為之裁處顯有違一事不二罰之原則，請求撤銷行政
    罰鍰4萬5000 元之處罰，爰聲明異議等語。
二、經查：
  (一)按汽車駕駛人，駕駛汽車經測試檢定有酒精濃度超過規定
      標準者，處新臺幣15,000元以上60,000元以下罰鍰，並當
      場移置保管其車輛及吊扣其駕駛執照1 年；汽車駕駛人有
      飲酒後其吐氣所含酒精成份超過每公升0.25毫克以上者，
      不得駕車，本件受處分人行為時道路交通管理處罰條例第
      35條第1 項第1 款及道路交通安全規則第114 條第2 款分
      別定有明文。茲本件受處分人甲○○確有上開酒後駕車且
      經檢測呼氣酒精濃度值達1.2MG/L 之違規事實，不僅為其
      所是認，並有舉發違反道路交通管理事件通知單影本1 紙
      在卷可憑，故原處分機關所為處分原無不合。
  (二)惟按民國94年2 月5 日公布、95年2 月5 日施行之行政罰
      法第26條第1 項規定：「一行為同時觸犯刑事法律及違反
      行政法上義務規定者，依刑事法律處罰之，但其行為應處
      以其他種類行政罰或得沒入之物而未經法院宣告沒收者，
      亦得裁處之」，又同條第2 項規定：「前項行為如經不起
      訴處分或為無罪、免訴、不受理、不付審理之裁判確定者
      ，得依違反行政法上義務規定裁處之」，則受處分人上開
      酒後駕車行為，即係一行為同時觸犯刑法第185 條之3 之
      公共危險罪與道路交通管理處罰條例第35條第1 項第1 款
      之酒醉駕車之行政罰，依上開規定，自應依刑事法律之刑
      法第185 條之3 規定處罰。而受處分人此次酒後駕車之行
      為，業經臺灣臺中地方法院檢察署檢察官以97年度偵字第
      4524號為緩起訴處分，其期間為1 年，受處分人應於收受
      緩起訴處分命令通知書之日起2 個月內，向中華傳愛社區
      服務協會支付5萬元，業由受處分人履行完畢，嗣於98年3
      月18日期滿未經撤銷緩起訴處分而實質確定等情，有臺灣
      臺中地方法院檢察署檢察官緩起訴處分命令通知書、收據
      、臺灣高等法院被告前案紀錄表各1 份附卷可稽。另揆諸
      行政罰法第26條之立法理由所示：一行為同時觸犯刑事法
      律及違反行政法上義務規定時，由於刑罰與行政罰同屬對
      不法行為之制裁，而刑罰之懲罰作用較強，故依刑事法律
      處罰，即足資警惕時，實無為一事二罰再處行政罰之必要
      。且刑事法律處罰，由法院依法定程序為之，較符合正當
      法律程序，應予優先適用。但罰鍰以外之沒入或其他種類
      行政罰，因兼具維護公共秩序之作用，為達行政目的，行
      政機關仍得併與裁處等情。據此，本件受處分人所受之緩
      起訴處分與前揭行政罰法第26條第2 項所規定之不起訴處
      分是否相當，即應視緩起訴處分之具體內容，在實質上與
      行政罰是否相當而定，非可一概而論。
  (三)爰參酌刑事訴訟法第253 條之2第2項規定之立法理由，檢
      察官命被告履行同條第1項第4款向公庫或指定之公益團體
      、地方自治團體支付一定之金額，因課以被告履行一定負
      擔之義務，且其財產將遭拘束，且產生未經裁判即終局處
      理案件之實質效果，自應考慮被告之意願，而需得被告之
      同意，因此該等負擔，無論形式上是否以「刑罰」名義出
      之，實質上均屬對被告之不利益，而具有實質制裁之效果
      。從而本件受處分人所受之具體緩起訴處分內容即向中華
      傳愛社區服務協會支付5 萬元，與前揭規定之不起訴處分
      應非相當。綜上，道路交通管理處罰條例第35條所規定之
      罰緩處分，應屬行政罰法法理中對於過去違反義務行為處
      罰之秩序罰，其目的與刑事制裁所欲達到保護交通安全之
      目的相同，則以前開緩起訴處分所為依刑事法律處罰之實
      質上制裁已足，無重複處罰之必要，故本件既已依懲罰作
      用較強之刑事法律制裁後，即無再依行政法為相同處罰之
      必要。基此，受處分人上述酒後駕車違規之情事，其違反
      行政法上義務而受罰鍰4萬5000 元之處罰，依行政罰法第
      26條第1 項前段規定，即應依刑事法律處罰之，不再援依
      上揭道路交通管理處罰條例等規定裁罰之。
三、綜上所述，原處分機關以受處分人甲○○酒醉駕車之行為，
    依道路交通管理處罰條例第35條第1項第1款規定，裁處受處
    分人罰鍰4萬5000 元之處分為不當，受處分人之異議為有理
    由，自應由本院將原處分關於罰鍰4萬5000 元部分撤銷，並
    為如主文第2 項對受處分人為不罰之諭知，以資適法。至原
    處分機關另裁處受處分人吊扣駕駛執照部分，於法並無違背
    ，且依受處分人聲明異議意旨，亦僅就原處分機關所處罰鍰
    部分請求撤銷，此部分之處分自非屬本院應予審究之範圍，
    併此敘明。
四、據上論斷，應依道路交通管理處罰條例第87條第2項，道路
    交通案件處理辦法第20條前段，裁定如主文。
中    華    民    國    98    年    3     月    27    日
                     交通法庭    法  官  楊文廣
以上正本證明與原本無異。
如不服本裁定應於送達後5日內向本院提出抗告狀。
                                 書記官  蔡伸蔚
中    華    民    國    98    年    3     月    27    日


司法院資訊處製作；財團法人民間司法改革基金會備份。
